臺灣新北地方法院刑事判決
107年度訴字第561號
公  訴  人  臺灣新北地方檢察署檢察官
被      告  陳國新

                    住新北市○○區○○路000巷00弄00號00     樓
                    居新北市○○區○○路000巷00弄0○0號    0樓
指定辯護人  本院公設辯護人彭宏東
上列被告因違反貪污治罪條例等案件，經檢察官提起公訴（106
年度偵字第5659、14044號、107年度偵字第1137號），本院補充
判決如下：
    主  文
陳國新自動繳交之犯罪所得新臺幣叁萬肆仟伍佰元及HTC E9+手
機壹支，均沒收之。
    理  由
一、本件犯罪事實、證據及論罪均詳如本院於民國110年5月6日
    判決所載，另有補充判決之必要，說明如後。
二、被告行為後，刑法關於沒收之規定，業於104年12月30日修
    正公布，並自105年7月1日起施行。其中修正刑法第2條第2
    項將「沒收」與非拘束人身自由之保安處分併列為均適用裁
    判時之法律，是關於沒收之法律適用，於新法施行後，一律
    適用新法之相關規定，而無第2條第1項新舊法比較之問題。
    又本次刑法修正，已將沒收列為專章，具獨立之法律效果，
    為使其他法律有關沒收之規定，原則上均適用刑法沒收規定
    ，刑法第11條特別修正為「本法總則於其他法律有刑罰、保
    安處分或沒收之規定者，亦適用之。但其他法律有特別規定
    者，不在此限」，刑法施行法第10條之3第2項亦規定：「10
    5年7月1日前施行之其他法律關於沒收、追徵、追繳、抵償
    之規定，不再適用」。次按犯罪所得，屬於犯罪行為人者，
    沒收之；於全部或一部不能或不宜執行沒收時，追徵其價額
    ；第1項及第2項之犯罪所得，包括違法行為所得、其變得之
    物或財產上利益及其孳息宣告。刑法第38條之1第1、3、4項
    分別定有明文。貪污治罪條例業已於105年6月22日修正，修
    正前該條例第10條第1項規定：犯第四條至第六條之罪者，
    其所得財物，應予追繳，並依其情節分別沒收或發還被害人
    。而修正後業經將該條項之規定刪除，自應回歸適用刑法第
    38條之1之規定。而沒收新制規定，沒收係刑罰及保安處分
    以外具有獨立性之法律效果，已非刑罰（從刑），而得與罪
    刑部分，分別處理，因之，法院就關於被告犯罪所得部分，
    漏未判決，應屬補充判決之問題。
三、又按修正後沒收新制，就犯罪所得採義務沒收原則，法院認
    為符合要件，即應予宣告沒收，其目的在澈底剝奪行為人犯
    罪之所得財物。而貪污治罪條例第8條因自首、自白而自動
    繳交全部所得財物減輕或免除其刑，其目的在鼓勵行為人勇
    於承認犯罪並自動繳交全部財物，以利偵查及審判之進行。
    二者規範目的不同，並無排斥關係而應併予適用，不容混淆
    。是被告犯貪污罪並自動繳交全部所得財物者，法院固無庸
    諭知追繳，惟仍應諭知沒收，俾於判決確定後，由檢察官依
    刑事訴訟法第470條第1項前段規定，據以指揮執行（最高法
    院110年度台上字第112號判決意旨參）。查被告陳國新因違
    反貪污治罪條例案件，經本院於110年5月6日判決各處有期
    徒刑1年10月、1年4月、1年10月，均褫奪公權3年，並定應
    執行刑有期徒刑2年，緩刑5年，並應於本判決確定後6個月
    內向公庫支付新臺幣15萬元，褫奪公權3年，於110年7月21
    日確定。惟上開確定判決之犯罪事實欄八㈠㈡㈢雖分別略載被
    告「於103年4月某日…提供品牌HTC、型號Desire700之手機
    資訊予江奕閬…江奕閬遂基於對公務員不違背職務行為而交
    付賄賂之犯意，於同月下旬某日，交付HTC牌、型號Desire 
    700之手機1支予陳國新收受」、「於104年11月間某日，提
    供品牌APPLE、型號IPHONE6 128G之手機資訊予江奕閬…江奕
    閬遂基於對公務員不違背職務行為而交付賄賂之犯意，於同
    月下旬某日交付APPLE牌、型號IPHONE6 128G之手機1支予陳
    國新收受。」、「於105年1月21日許，提供品牌HTC、型號E
    9+之手機資訊予江奕閬…江奕閬遂基於對公務員不違背職務
    行為而交付賄賂之犯意，於同月下旬某日，交付HTC牌、型
    號E9之手機1支予陳國新收受。」等語。理由欄並載明「被
    告陳國新就事實欄八㈠、㈢部分均於偵查中自白；事實欄八㈡
    部分於偵查中自首，且被告陳國新業已繳回全部犯罪所得財
    物，此有扣押物品清單在卷可查（見偵5659卷三第469頁）
    、扣案之HTC E9+手機1支扣案可查，爰均依上揭規定【按即
    貪污治罪條例第8條第2項之規定】減輕其刑（然就事實欄八
    ㈡部分，認不應免除其刑）」等語，且有卷附扣押物品清單2
    紙、臺灣新北地方法院檢察署贓證物款收據1紙（見偵5659
    卷三第469、577至578頁）在卷可稽。惟本案判決主文關於
    被告陳國新之部分，則漏未就被告陳國新於106年8月18日自
    動繳交之犯罪所得34,500元及由被告陳國新之妻譚靜琦於10
    6年9月18日調詢中代被告陳國新自動繳回之犯罪所得HTC E9
    +手機1支併予宣告沒收，為檢察官指揮執行沒收作業方便，
    仍均應依刑法第38條之1第1項前段規定宣告沒收，且不生追
    徵其價額之問題。依上開說明，應由本院予以補充判決。
據上論斷，應依刑事訴訟法第299條第1項，刑法第38條之1第1項
前段，補充判決如主文。
中　　華　　民　　國　　111 　年　　1 　　月　　12　　日
                  刑事第十八庭  審判長法　官　詹蕙嘉
                                      法　官　周宛蘭
                                      法　官　蕭淳元
上列正本證明與原本無異。
如不服本判決，應於收受送達後20日內向本院提出上訴書狀，其
未敘述上訴之理由者並得於提起上訴後20日內向本院補提理由書
（均須按他造當事人之人數附繕本）「切勿逕送上級法院」。
                                      書記官  吳育嫻
中　　華　　民　　國　　111 　年　　1 　　月　　12　　日
附錄本案論罪科刑法條全文：
貪污治罪條例第5條
有下列行為之一者，處7年以上有期徒刑，得併科新臺幣6千萬元
以下罰金：
一、意圖得利，擅提或截留公款或違背法令收募稅捐或公債者。
二、利用職務上之機會，以詐術使人將本人之物或第三人之物交
    付者。
三、對於職務上之行為，要求、期約或收受賄賂或其他不正利益
    者。
前項第1款及第2款之未遂犯罰之。